臺北高等行政法院裁定
　　　　　　　　　　　　　　　　　　 93年度訴字第01655號
原　　　告　甲○○
被　　　告　新竹縣政府
代　表　人　乙○○縣長）住同.
訴訟代理人　丙○○
上列當事人間因商業登記法事件，原告不服經濟部中華民國93
年4月21日經訴字第09306061640號訴願決定，提起行政訴訟。
本院裁定如下︰
    主  文
原告之訴駁回。
訴訟費用由原告負擔。
    理  由
一、按「訴願之提起，應自行政處分達到或公告期滿之次日起30
    日內為之」「訴願之提起，以原行政處分機關或受理訴願機
    關收受訴願書之日期為準。」「訴願人誤向原行政處分機關
    或受理訴願機關以外之機關提起訴願者，以該機關收受之日
    ，視為提起訴願之日。」「訴願人不在受理訴願機關所在地
    住居者，計算法定期間，應扣除其在途期間。．．．」「期
    間之計算，除法律另有規定外，依民法之規定。」「訴願事
    件有左列各款情形之一者，應為不受理之決定：．．．二、
    提起訴願逾法定期間．．．者。」為訴願法第14條第1項、
    第3項、第4項、第16條第1項、第17條、第77條第2款分別定
    有明文。次按「以日、星期、月或年定期間者，其始日不算
    入、以期間末日之終止，為期間之終止。」「於一定期日或
    期間內，應為意思表示或給付者，其期日或其期間之末日，
    為星期日、紀念日或其他休息日時，以其休息日之次日代之
    。」為民法第120條第2項、第121條第1項、第122條所規定
    。另按改制前行政法院49年度判字第1號判例：「官署於受
    理訴願時，應先從程序上加以審核，合於法定程序者，方能
    進而為實體上之審理。其不合法定程序而無可補正者，即應
    予以駁回。」62年度判字第583號判例：「提起訴願應自官
    署原處分書達到之次日起30日內為之，逾期則原處分即歸確
    定，如仍對之提起訴願，即為法所不許。」。末按「原告之
    訴，有左列各款情形之一者，行政法院應以裁定駁回之。但
    其情形可以補正者，審判長應定期間先命補正：．．．十、
    起訴不合程式或不備其他要件者。」行政訴訟法第107條第1
    項第10款定有明文。
二、本件原告因違反商業登記法事件，不服被告之系爭處分，經
    向經濟部（位於臺北市）提起訴願。查系爭處分係於92年12
    月22日送達至原告經營之「網壹資訊社」所在地新竹縣新埔
    鎮○○路221號，有其同居母親代理簽章之收件回執單影本
    附卷可稽，依上揭說明可知，本件原告既非在訴願機關所在
    地住居，計算法定期間，即應依法扣除其在途期間，而新竹
    縣與臺北市之在途期間為4日，故加計該在途期間計算後，
    原告提起訴願30日之法定不變期間，應自92年12月23日起算
    ，其期間之末日為93年1月25日，惟因93年1月21日至同年月
    26 日為農曆春節假日，依規定應以連續放假日結束之次日
    代之，即93年1月27日（星期2）訴願期間始行屆滿，原告應
    於該日以前提出訴願，方為適法，而原告之訴願書卻遲至93
    年1 月28日始到達被告，此有被告之總收文戳記可稽，是本
    件訴願顯已逾30日之不變期間，自為法所不許。訴願決定雖
    以本件原告係設籍於原處分機關所在地新竹縣，以原告向原
    處分機關新竹縣政府提出訴願書並無在途期間可資扣除，而
    認原告訴願逾期予以不受理決定，核與原告非於受理訴願機
    關所在地住居者，計算法定期間，依法仍應扣除在途期間之
    規定有違，惟如上所述，本件縱加計在途期間4日，原告提
    起本件訴願亦已逾期，訴願決定予以不受理之結論仍無不合
    。原告復對之提起行政訴訟，顯非合法，應予駁回。又本件
    既因不合法應予駁回，原告其餘實體主張是否有理，即毋庸
    予以審究，併此明。
三、至原告主張因其實際居住之地址為桃園縣中壢市○○○路14
    2號8樓，系爭處分並非實際送至原告收受，不可起算期間云
    云。惟按「送達於應受送達人之住居所、事務所或營業所行
    之。」「於應送達處所不獲會晤應受送達人者，得將文書付
    與有辨別事理能力之同居人、受雇人或應送達處所之接收郵
    件人員。」為行政程序法第72條第1項前段、第73條第1項所
    明定。茲查，依訴願卷內所附新竹縣政府聯合查報小組稽查
    違規商業現場紀錄表、營利事業登記抄本記載本件原告經營
    之「網壹資訊社」營業地點、所在地係新竹縣新埔鎮○○路
    221號，又本件系爭處分之送達乃向該址行之，且因未獲會
    晤本人，已將文書交與有辨別事理能力之同居人即原告之母
    簡月嬌代理簽收，有該處分之掛號回執影本附卷可參，依上
    揭規定可知，本件送達已生合法送達效力至明，故原告此部
    分之主張，尚無可採。
四、據上論結，本件原告之訴為不合法，依行政訴訟法第107條
    第1項第10款、第104條，民事訴訟法第95條、第78條，裁定
    如主文。
中　　華　　民　　國　　94　　年　　5　　 月　　26　　日
                       第一庭審判長法  官　姜素娥
          　　　　　　　        　 法　官　陳國成
          　　　　　　             法　官  陳秀
上為正本係照原本作成。
如不服本裁定，應於送達後10日內向本院提出抗告狀（須按他造
人數附繕本）。
中　　華　　民　　國　　94　　年　 　5　　月　 26  　 日
    　　  　　　　　　　    　     書記官  呂美玲
